最高法院刑事判決　　　　　　九十六年度台上字第四一一三號
上　訴　人　甲○○
上列上訴人因妨害公務案件，不服台灣高等法院台中分院中華民
國九十三年十二月二十九日第二審更審判決（九十三年度上更(一)
字第二一四號，起訴案號：台灣台中地方法院檢察署九十年度偵
字第八七○一號），提起上訴，本院判決如下：
    主  文
原判決撤銷，發回台灣高等法院台中分院。
    理  由
本件原判決認定：上訴人甲○○係得制事業有限公司（設於台中
縣太平市○○街九十巷三六號一樓，登記負責人為上訴人之配偶
林清枝，下稱得制公司）之實際負責人，於民國八十九年十二月
間某日（確實時間不詳，起訴書誤載為九十年十二月），意圖為
得制公司不法之利益，未經向台灣電力股份有限公司（下稱台電
公司）申請同意，逕將台電公司出租得制公司而裝設於其公司，
並由台電公司員工之公務員職務上委託其所保管之電度錶（電號
○七─六三─七○六○─一一─四號、電表號碼0000000
0號）外，附有台電字樣及閃電圖記之封印鎖（Ｚ000000
000、Ｚ000000000）之鐵環及中央標準局之同字號
鉛封之鉛封線加以破壞，致使該由台電公司所加封之意思表示之
證明受損後，打開電錶玻璃蓋，以不詳之方法改動內部結構後卡
住電錶圓盤，使得電錶圓盤轉速減慢（用電量小時轉不動，用電
量大時才會稍轉），使電錶失效不準，以減少用電度數計算之方
式竊電，減少電費之支出。迨至九十年四月三日十五時三十分許
，由台電公司台中區營業處稽查員沈振錄會同警員陳錫濱、周相
鑫共同查獲等情。因而撤銷第一審之科刑判決，改判依修正前刑
法牽連犯之規定，從一重論上訴人以損壞公務員職務上委託第三
人掌管之文書罪，處有期徒刑貳月，並諭知易科罰金之折算標準
，固非無見。
惟查：證據之取捨與事實之認定，固為事實審法院之職權，惟如
調查所得之證據，就待證事實之內容不相一致時，仍應依經驗法
則、論理法則定其取捨，並於判決書之理由欄內詳予說明其所得
心證之理由，方足為事實認定之依據。原判決事實雖認定得制公
司之電錶自八十九年十二月間即被拆封破壞，迨九十年四月三日
始被查獲等情，並於其理由說明證人陳國柱於原審之證言，仍無
法作為得制公司之上開電錶在當時並未遭受破壞之有利證據等旨
（原判決第六頁第七至十二行）。惟原審審理時證人陳國柱證以
：「（問：當時你去抄電錶，是否看到電錶外面有被拆封的情形
？）看不出來，我去抄錶前要看電力公司外表封印有無被動過，
九十年二月一日當天我有先看電錶外面的電力公司封印沒有被動
過，我才抄的，……」等語（見原審卷第四十二頁）。苟證人陳
國柱所證無誤，得制公司電錶之外表封印，於九十年二月一日似
無被破壞拆封之情形，原判決就該證人此部分有利於上訴人之陳
述，未依刑事訴訟法第三百十條第二款之規定，說明其不予採納
之理由，自有判決理由不備之違誤。上訴意旨執此指摘，非無理
由，應認原判決仍有撤銷發回之原因。又九十四年二月二日修正
公布，九十五年七月一日施行之刑法第十條第二項規定：「稱公
務員者，謂下列人員：一、依法令服務於國家、地方自治團體所
屬機關而具有法定職務權限，以及其他依法令從事於公共事務，
而具有法定職務權限者。二、受國家、地方自治團體所屬機關依
法委託，從事與委託機關權限有關之公共事務者。」依修正後刑
法之規定，公營事業機構（參照司法院釋字第八號、第七三號解
釋，係指依公司法組織，政府股份〔官股〕占百分之五十以上之
事業機關）之員工，非屬服務於國家、地方自治團體所屬機關之
人員，即並非刑法第十條第二項第一款前段之公務員。本件台電
公司供電予用戶是否屬於同款後段之公共事務？電表上之封印鎖
能否謂係公務員委託第三人掌管之文書？再刑法已修正刪除牽連
犯之規定，案經發回，均應注意及之。
據上論結，應依刑事訴訟法第三百九十七條、第四百零一條，判
決如主文。
中　　華　　民　　國　九十六　年　　七　　月  二十七  日
                      最高法院刑事第五庭
                          審判長法官  邵　燕　玲
                                法官  張　清　埤
                                法官  陳　世　雄
                                法官  蔡　國　在
                                法官  花　滿　堂
      本件正本證明與原本無異
                                      書  記  官
中　　華　　民　　國　九十六　年　　八　　月　　二　　日
                                                H
